臺灣板橋地方法院刑事判決             100年度訴字第2392號
公  訴  人  臺灣板橋地方法院檢察署檢察官
被      告  沈上裕
上列被告因違反毒品危害防制條例案件，經檢察官提起公訴（
100 年度毒偵字第5390、5868號），被告就被訴事實為有罪之陳
述，經本院合議庭裁定由受命法官獨任進行簡式審判程序，並判
決如下：
    主  文
沈上裕犯施用第一級毒品罪，累犯，處有期徒刑玖月。
    事  實
一、沈上裕前於民國89年間因施用毒品案件，經本院裁定送觀察
    、勒戒後，認無繼續施用毒品之傾向，由臺灣板橋地方法院
    檢察署檢察官分別以89年度毒偵字第1371號、89年度毒偵字
    第6965號為不起訴處分確定。又因施用毒品案件，經本院以
    93年度簡字第2106號判決判處有期徒刑6 月確定，於93年12
    月23日易科罰金執行完畢。再因妨害自由、施用毒品等案件
    ，分別經本院以96年度易字第1911號判決判處有期徒刑6 月
    ，減為有期徒刑3 月確定、臺灣士林地方法院以97年度訴字
    第265 號判決判處有期徒刑10月確定及本院以97年度訴字第
    1517號判決判處有期徒刑8 月確定，上開3 罪經本院合併定
    應執行刑為有期徒刑1 年7 月確定；又因竊盜、施用毒等品
    案件，經本院分別以97年度簡字第7116號、97年度訴字第
    4257號判決判處有期徒刑5 月、10月確定，上開2 罪經本院
    合併定應執行刑為有期徒刑1 年2 月確定，並與上開有期徒
    刑1 年7 月接續執行，於100 年1 月15日執行完畢。詎其仍
    不知戒除毒癮，復基於施用第一級毒品海洛因之犯意，於
    100 年7 月26日下午某時許，在新北市蘆洲區某堤防附近（
    起訴書原載「於100 年7 月27日18時30分許為警採尿前26小
    時內某時，在不詳處所」，業經檢察官當庭更正如上），以
    針筒注射方式施用海洛因1 次。嗣於同年月27日下午4 時許
    ，在新北市○○區○○路51號住處為警查獲，經警採集其尿
    液送檢，鑑定結果呈嗎啡陽性反應，始查悉上情。
二、案經臺北市政府警察局萬華分局報請臺灣板橋地方法院檢察
    署檢察官偵查起訴。
    理  由
一、上揭犯罪事實，業據被告沈上裕於警詢、偵查迄本院審理時
    均坦承不諱，而其為警採集之尿液，經以酵素免疫分析法初
    步篩選，再以氣相層析質譜儀分析法確認，結果呈現鴉片類
    （嗎啡、可待因）陽性反應等情，有臺灣尖端先進生技醫藥
    股份有限公司100 年8 月12日出具之濫用藥物檢驗報告、臺
    北市政府警察局偵辦毒品案件尿液檢體委驗單各1 紙在卷可
    稽，足徵被告任意性自白與事實相符，應堪採信。再按施用
    第一、二級毒品為犯罪行為，毒品危害防制條例第10條定有
    處罰明文。故施用第一、二級毒品者，依前揭規定本應科以
    刑罰。惟基於刑事政策，對合於一定條件之施用者，則依同
    條例第20條、第23條之規定，施以觀察、勒戒及強制戒治之
    保安處分。又毒品危害防制條例於92年7 月9 日修正公布，
    自93年1 月9 日施行，其中第20條、第23條將施用毒品之刑
    事處遇程序，區分為「初犯」及「5 年內再犯」、「5 年後
    再犯」。依其立法理由之說明：「初犯」，經觀察、勒戒或
    強制戒治後，應為不起訴處分或不付審理之裁定；經觀察、
    勒戒或強制戒治執行完畢釋放後，「5 年內再犯」者，因其
    再犯率甚高，原實施之觀察、勒戒及強制戒治既已無法收其
    實效，爰依法追訴或裁定交付審理。至於經觀察、勒戒或強
    制戒治執行完畢釋放後，「5 年後再犯」者，前所實施之觀
    察、勒戒或強制戒治已足以遮斷其施用毒品之毒癮，為期自
    新及協助其斷除毒癮，仍適用「初犯」規定，先經觀察、勒
    戒或強制戒治之程序。從而依修正後之規定，僅限於「初犯
    」及「五年後再犯」2 種情形，始應先經觀察、勒戒或強制
    戒治程序。倘被告於5 年內已再犯，經依法追訴處罰，縱其
    第3 次（或第3 次以上）再度施用毒品之時間，在初犯經觀
    察、勒戒或強制戒治執行完畢釋放5 年以後，已不合於「5
    年後再犯」之規定，且因已於「5 年內再犯」，顯見其再犯
    率甚高，原實施觀察、勒戒或強制戒治，已無法收其實效，
    即應依該條例第10條處罰。至於第3 次（或第3 次以上）施
    用毒品之時間，是否宜有期間限制？以多久為適宜？則分屬
    刑事政策、專門醫學之範圍，非審判機關所能決定，有待循
    立法途徑解決（最高法院97年度第5 次刑事庭會議決議參照
    ）。查被告有事實欄所載因施用毒品案件，經法院裁定送觀
    察、勒戒後，於5 年內再犯施用毒品案件，經法院判處罪刑
    確定之情形，有臺灣高等法院被告前案紀錄表1 份附卷為憑
    ，被告於初犯觀察勒戒執行完畢釋放後，5 年內已再犯施用
    毒品案件，經依法追訴處罰，則被告本件施用毒品之犯行，
    即非屬毒品危害防制條例第20條第3項 所規定之「5 年後再
    犯」之情形，自應依法訴追。本件事證明確，被告犯行洵堪
    認定，應依法論科。
二、按海洛因屬毒品危害防制條例第2 條第2 項第1 款所定之第
    一級毒品，是核被告所為，係犯毒品危害防制條例第10條第
    1 項之施用第一級毒品罪。被告施用前持有海洛因之低度行
    為，為施用之高度行為所吸收，不另論罪。又被告有事實欄
    所載之論罪科刑及執行情形，此有臺灣高等法院被告前案紀
    錄表1 份在卷可查，其受徒刑執行完畢後，5 年內故意再犯
    本件有期徒刑以上之罪，為累犯，應依刑法第47條第1 項之
    規定加重其刑。爰審酌被告前已有施用毒品之前科，猶不知
    克制，故態復萌，再次施用毒品，無視毒品對於自身健康之
    戕害，及國家對於杜絕毒品犯罪之禁令，惟因施用毒品者均
    具有相當程度之生理成癮性及心理依賴性，戒除不易，且犯
    罪心態與一般刑事犯罪之本質不同，非難性較低，以及被告
    坦承施用犯行，並表示有心戒除毒癮之態度等一切情狀，量
    處如主文所示之刑，以資懲儆。
據上論斷，應依刑事訴訟法273 條之1 第1 項、第299 條第1 項
前段，毒品危害防制條例第10條第1 項，刑法第11條前段、第47
條第1 項，判決如主文。
本案經檢察官張淑美到庭執行職務
中    華    民    國   100    年    11    月    4     日
                刑事第二十二庭      法  官  吳韻馨
上列正本證明與原本無異。
如不服本判決，應於送達後10日內敘明上訴理由，向本院提出上
訴狀，上訴於本院第二審合議庭 (應附繕本) 。其未敘述上訴理
由者，應於上訴期間屆滿後20日內向本院補提理由書「切勿逕送
上級法院」。
                                    書記官  王元佑
中    華    民    國   100    年    11    月    7     日
附錄本判決論罪科刑法條全文：
毒品危害防制條例第10條第1項
施用第一級毒品者，處 6 月以上 5 年以下有期徒刑。